【裁判字號】    99,訴,188
【裁判日期】    990409
【裁判案由】    清償借款
【裁判全文】
臺灣臺中地方法院民事判決  99年度訴字第188號
原      告  國泰人壽保險股份有限公司
法定代理人  乙○○
被      告  甲○○
當事人間清償借款事件，本院於99年3月25日言詞辯論終結，判
決如下：
    主    文
被告應給付原告新臺幣貳佰伍拾玖萬壹仟捌佰貳拾參元，自民國
九十四年一月十二日起至清償日止，按年息百分之八點二五計算
之利息，並自民國九十四年一月十二日起至清償日止，按上開利
率百分之二十計算之違約金。
原告其餘之訴駁回。
訴訟費用由被告負擔百分之九十八，餘由原告負擔。
本判決第一項原告勝訴部分，於原告以新台幣捌拾陸萬肆仟元為
被告供擔保後，得假執行。但被告如以新台幣貳佰伍拾玖萬壹仟
捌佰貳拾參元為原告預供擔保後，得免為假執行。
原告其餘假執行之聲請駁回。
    事實及理由
一、本件原告主張：訴外人莊蕙瑄於民國87年10月13日，邀同被
    告及訴外人李念學為連帶保證人，向原告借款新台幣（下同
    ）550萬元，借款期限至107年10月13日，利息則依照年息百
    分之7.5計付，並同意依原告於每年3月及9月所訂新利率計
    付利息，還款方式以每滿1個月為1期，自借款日起分240期
    ，每期攤還部分本金及按借款餘計算之利息，如有一期未付
    ，則視為全部到期，除仍按上開利率計息外，其逾期清償在
    6個月以內者，按上開利率百分之10，其逾期超過6個月者，
    就超過6個月之部分，按上開利率百分之20計付違約金。詎
    訴外人莊蕙瑄自89年9月14日起即未依約攤還，已喪失期限
    利益債務視為全部到期，原告乃對訴外人莊蕙瑄所提之擔保
    物聲請強制執行，受償部分本金及至90年8月9日止之利息及
    違約金，訴外人莊蕙瑄尚積欠本金2,591,823元，已到期之
    違約金56,939元，及自90年8月10日起算之利息及違約金，
    爰依消費借貸及連帶保證之法律關係提起本件訴訟，並聲明
    ：(一)被告應給付原告2,648,762元，及其中2,591,823元自民
    國90年8月10日起至清償日止，按年息百分之8.25計算之利
    息，並自民國90年8月10日起至清償日止，按上開利率百分
    之20計算之違約金。(二)願供擔保請准宣告假執行。
二、被告自認擔任訴外人莊蕙瑄向原告借款之連帶保證人，惟辯
    稱：(1)原告應對主債務人莊蕙瑄其他財產強制執行無效果後
    始得對被告主張；(2)系爭借款尚有另一連帶保證人李念學，
    原告只對被告起訴，被告甚感不服；(3)原告請求利息及違約
    金之起息日為90年8月10日，迄今已屆9年，已罹於5年之時
    效云云。並聲明求為判決駁回原告之訴及願供擔保請准宣告
    免假執行。
三、本件原告起訴主張被告訴外人莊蕙瑄借款之連帶保証人，莊
    蕙瑄尚有上述款項未清償之事實，業其提出擔保放款借據、
    約定書及本院90年執字第6785號拍賣分配表各1份為證，並
    經本院調閱本院90年執字第6785號執行卷，核閱無誤，被告
    對此並不爭執，原告此部分之主張可信為真實。原告依連帶
    保證之法律關係請求被告給付系爭款項、利息及違約金，被
    告則以前揭情詞置辯，惟查：
  (一)按消費借貸者，謂當事人一方移轉金錢或其他代替物之所有
    權於他方，而約定他方以種類、品質、數量相同之物返還之
    契約，民法第474條第1項定有明文；又稱保證者，謂當事人
    約定，一方於他方之債務人不履行債務時，由其代負履行責
    任之契約，同法第739條亦有明文；另保證債務之所謂連帶
    ，係指保證人與主債務人負同一債務，對於債權人各負全部
    給付之責任者而言，此就民法第272條第1項規定連帶債務之
    文義參照觀之甚明（最高法院45年台上字第1426號判例可資
    參照）；而連帶債務之債權人，得對債務人中之一人或數人
    或其全體，同時或先後請求全部或一部之給付；連帶債務未
    全部履行前，全體債務人仍負連帶責任，民法第273條第1、
    2項定有明文；又保證債務之連帶，係指保證人與主債務人
    負同一債務，對於債權人各負全部給付之責任者而言，觀之
    民法第272條第1項規定連帶債務之文義甚明，故連帶保證縱
    無民法第746條所揭之情形，自不得主張同法第745條檢索抗
    辯權。（最高法院88台上1815號裁判意旨可參），本件被告
    擔任訴外人莊蕙瑄向原告借款之連帶保證人，依前開說明，
    被告自不得主張先訴抗辯權，是被告辯稱原告應對主債務人
    莊蕙瑄其他財產強制執行無效果後始得對被告請求云云，自
    不可採。又連帶債務之債權人，依前述民法第273條第1項規
    定，得對於債務人中之一人或數人或其全體，同時或先後請
    求全部或一部之給付，是本件原告自得對被告請求全部之給
    付，被告辯稱原告應先對其他連帶保證人李念學起訴云云，
    亦不可採。
  (二)按利息、紅利、租金、贍養費、退職金及其他一年或不及一
    年之定期給付債權，其各期給付請求權，因五年間不行使而
    消滅，民法第126條定有明文。遲延利息亦為利息，縱將遲
    延利息解為賠償因債務人給付遲延所生相當利息之損害，亦
    應有民法第126條所定5年短期消滅時效之適用（最高法院73
    年台上字第2383號裁判意旨可參）。復按遲延利息之請求權
    ，因五年間不行使而消滅，金錢債務之債務人給付遲延所應
    付之違約金，係按一定利率及遲延日數計算者，名稱雖與遲
    延利息異，然實質上仍為賠償債權人因遲延所受損害，債權
    人應同樣按時收取，不因其名稱有異而謂其時效之計算應有
    不同。（最高70年台上字第3511號裁判意旨可參）。本件原
    告請求之借款違約金，係按一定利率及遲延日數計算，其計
    算方法與遲延利息無異，依前開說明，此項違約金之請求權
    ，自因5年間不行使而消滅。是本件被告辯稱原告請求之利
    息及違約金部分已罹於時效，自屬有據，是原告請求被告給
    付之利息及違約金僅於起訴前5年即94年1月12日起至清償日
    止之部分為有理由，應予准許，逾此範圍之請求，應予駁回
    。
四、從而，原告依消費借貸及連帶保證契約請求被告給付借款
    2,591,823元，及自94年1月12日起至清償日止，按年息8.
    25%計算之利息，並自94年1月12日起至清償日止，按上開
    利率20%計算之違約金，為有理由，應予准許。逾此範圍之
    請求，則無理由，應予駁回。
五、本件原告勝訴部分，兩造陳明願供擔保請准宣告假執行及為
    免假執行之宣告，經核無不合，爰酌定相當擔保金額均准許
    之；另原告敗訴部分，其假執行之聲請即失依附，應予駁回
    。
六、兩造其餘之攻擊防禦方法與判決結果無涉，爰不一一論述，
    併此敘明。
七、訴訟費用負擔及假執行、免為假執行宣告之依據：民事訴訟
    法第79條、第390條第2項、第392條。
中    華    民    國    99    年    4    月     9    日
                  民事第二庭    法  官  涂秀玲
正本係照原本作成。
如對本判決上訴，須於判決送達後20日內向本院提出上訴狀。
中    華    民    國    99    年    4    月     9    日
                                書記官  鐘麗芳

司法院資訊處製作；財團法人民間司法改革基金會備份。
